最高法院刑事判決　　　　　　九十六年度台上字第五八四七號
上　訴　人　台灣高等法院台南分院檢察署檢察官
被　　　告　甲○○
　　　　　　乙○○
上列上訴人因被告等業務過失致人於死案件，不服台灣高等法院
台南分院中華民國九十六年八月十五日第二審更審判決（九十六
年度重上更(一)字第一七號，起訴案號：台灣台南地方法院檢察署
九十年度偵字第九七一八號），提起上訴，本院判決如下：
    主  文
原判決撤銷，發回台灣高等法院台南分院。
    理  由
本件原判決撤銷第一審關於論處被告甲○○以從事業務之人，因
業務上之過失致人於死罪刑部分之判決，改判諭知甲○○無罪；
維持第一審關於諭知被告乙○○無罪部分之判決，駁回檢察官此
部分在第二審之上訴，固非無見。
惟查：(一)審理事實之法院，對於案內與待證事實有重要關係，而
應依法調查之證據，倘未依法調查或雖已調查而未調查明白，即
與證據未經調查無異，如率行判決，其判決當然違背法令。卷查
乙○○於警詢、檢察官偵查及第一審法院分別供稱：「我經營之
永秀行所販售之香魚等物，係向高雄和村食品有限公司（下稱和
村公司）之甲○○所購得」（見相字第五四二號卷第十五頁背面
）、「我平常一次向他們（指甲○○及陳豐嘉）購買二、三箱，
每箱二十台斤，約半個月購買一次，生意好時一星期購買一次」
（見相字第五一六號卷第五七頁）、「我係於民國八十六年至八
十七年十一月份向陳豐嘉購買香魚片，甲○○之部分已購買有十
年之久，一直至八十九年四月案發之後，才未購買」（見相字第
五一六號卷第六五頁背面）、「我跟甲○○進貨香魚二十多年…
…約半個月買一次，生意好時，一個星期買一次，一次約買一至
三箱，每箱二十台斤……我另外有向陳豐嘉進貨，八十六年至八
十七年十一月向他進貨，都是陳豐嘉直接載貨到我那裡推銷，不
是叫貨送來的，我很少向他買，大都是向甲○○買」（見一審卷
第一一二頁）。甲○○於高雄市政府衛生局調查時供述：「我確
於八十八年五月初（四號或五號）製造香魚片一批售與台東小野
柳風景區商家」（見相字第五一六號卷第四三頁）。證人陳豐嘉
於原審證稱：「我與乙○○在八十六年底這段期間有交易，八十
七年有無交易沒有印象」（見原審上訴卷第一七八頁）。又乙○
○確曾開立其為發票人，付款人台東區中小企業銀行帳號一二一
０二號、發票日分別為八十八年三月二十八日、五月十八日、七
月二十二日及十二月七日之支票各一紙交付甲○○，然卻查無八
十八年間乙○○有何開立上開付款人之支票予陳豐嘉之事證，有
台東區中小企業銀行九十一年五月八日九一東企營字第四八號函
及所附支票影本四紙附卷可稽（見一審卷第一二九至一六九頁）
。如果無訛，因朱德榮、朱蔡玉葉（下稱朱德榮等人）向乙○○
購買香魚片之時間為八十八年六月間，而乙○○係約每半個月進
貨一次，依此推算，朱德榮等人購買之香魚片應係乙○○於八十
八年五月間進貨。而八十八年五月間乙○○確有向甲○○購買香
魚片之證據，但未有向陳豐嘉購買香魚片之積極事證。凡此攸關
朱德榮等人於八十八年六月間向乙○○購買之香魚片究竟乙○○
係向甲○○進貨？或向陳豐嘉進貨？至為重要。乃原判決未詳細
勾稽，遽以「乙○○於八十八年四月間亦曾向陳豐嘉購買香魚片
等物品共新台幣十萬元」（見原判決第四頁倒數第九、八行）、
「乙○○於八十八年四月間亦曾向陳豐嘉購買香魚片，已如前述
，則被告乙○○於八十八年六月間售予朱德榮等人之香魚片，究
係購自甲○○？抑或陳豐嘉？即非無疑。從而，公訴人所舉之證
據對於證明該香魚片是否確由被告甲○○所賣出等情，尚有合理
性懷疑之存在，不足以證明被告甲○○犯罪」（見原判決第六頁
倒數第十二至七行），資為諭知甲○○無罪之依據，自有調查未
盡及判決理由不備之違誤。(二)證據之證明力，由法院本於確信自
由判斷。但不得違背經驗法則及論理法則，刑事訴訟法第二百五
十五條第一項定有明文。稽之卷內資料，共同被告歐水明（已判
決無罪確定）於檢察官偵查及第一審法院分別證稱：（問：甲○
○向你買香魚片是否知道是河豚做的？）他知道，賣這行業都知
道是河豚肉做的……。」（見相字第五一六號卷第六六頁背面）
、「我曾口頭告知甲○○香魚片是河豚肉做的」（見第一審卷第
二七一頁）。如果屬實，則乙○○自承其販售香魚片已有二十餘
年（見相字第五一六號卷第五八頁），乙○○既有販賣香魚片二
十餘年之經驗，能否謂乙○○不知其所販售之香魚片是用河豚肉
做的，不無研求之餘地。乃原判決未詳予審酌，逕於理由內論謂
「被告乙○○不知香魚片為河豚製作之所辯，應可採信」（見原
判決第五頁倒數第十二、十一行），資為諭知乙○○無罪之基礎
，要難謂於經驗法則及論理法則無違。檢察官上訴意旨指摘原判
決不當，非無理由，應認原判決仍有撤銷發回更審之原因。
據上論結，應依刑事訴訟法第三百九十七條、第四百零一條，判
決如主文。
中　　華　　民　　國　九十六　年   十一   月　  一    日
                      最高法院刑事第六庭
                          審判長法官  呂　潮　澤
                                法官  吳　昆　仁
                                法官  孫　增　同
                                法官  吳　　　燦
                                法官  李　英　勇
      本件正本證明與原本無異
                                      書  記  官
中　　華　　民　　國　九十六　年　 十一 　月    五    日
                                                    ｍ
